【裁判字號】    97,訴,2227
【裁判日期】    980225
【裁判案由】    強盜等
【裁判全文】
臺灣臺南地方法院刑事判決              97年度訴字第2227號
公  訴  人  臺灣臺南地方法院檢察署檢察官
被      告  甲○○
                    （現羈押在臺灣臺南看守所）
指定辯護人  丙○○  本院公設辨護人
上列被告因強盜等案件，經檢察官提起公訴（97年度偵字第1686
7號），本院判決如下：
    主  文
甲○○於夜間侵入住宅竊盜，累犯，處有期徒刑壹年。
    事  實
一甲○○有下列之前科：
┌─┬────┬───┬───┬────┬─────┬───┬────┐
│編│案由    │判決法│判決字│宣告刑  │定執行刑  │執行完│就本案有│
│號│        │院    │號    │        │          │畢日  │無構成累│
│  │        │      │      │        │          │      │犯      │
├─┼────┼───┼───┼────┼─────┼───┼────┤
│1 │竊盜    │南高分│92上易│有期徒刑│有期徒刑2 │97年4 │有      │
│  │        │院    │348   │1年10月 │年8月（南 │月20日│        │
├─┼────┼───┼───┼────┤高分院96聲│縮刑期│        │
│2 │竊盜    │本院  │91易  │有期徒刑│131）減為 │滿。  │        │
│  │        │      │671   │7月     │有期徒刑2 │      │        │
├─┼────┼───┼───┼────┤年4月（96 │      │        │
│3 │妨害自由│本院  │91訴  │有期徒刑│聲減1019  │      │        │
│  │        │      │1338  │6月     │）        │      │        │
└─┴────┴───┴───┴────┴─────┴───┴────┘
二甲○○既有上開之前科，竟仍不知悔改，又意圖為自己不法之
  所有，於97年11月21日凌晨4 時許之夜間，侵入戊○○位於台
  南縣永康市○○街89 巷2之3號之住宅1樓內，竊得現金新台幣
  （下同）2400元後，又至2 樓繼續搜刮財物，適為戊○○及其
  子丁○○發覺，甲○○脫免逮捕，竟出手毆打戊○○、丁○○
  ，戊○○因之右手擦傷，丁○○則因之受有前額撕裂傷、鼻、
  手及雙膝挫傷等傷害（傷害部分均未據告訴）。嗣因員警據報
  前往處理而當場查獲。
三案經戊○○、丁○○訴由台南縣警察局永康分局報請臺灣臺南
  地方法院檢察署檢察官偵查後起訴。
    理  由
一程序事項：
  本件各項證據之證據能力之有無，詳如本院98年1月7日97年度
  訴字第2227號裁定所示。
二實體事項：
  (一)查上開犯罪事實業據被告於本院審理時坦承在卷，核與證人
    戊○○、丁○○於警詢、偵查及本院審理時所為之證述相符
    ，並有扣押書、贓物認領保管單、現場照片、診斷證明書在
    卷可參，足認被告自白確係與事實相符，應可採信。
  (二)惟被告為脫免逮捕，已當場施以強暴手段，並與證人即被害
    人丁○○、戊○○互相扭打，欲伺機逃離現場，後被告被壓
    制在窗戶旁邊迄至警方到場逮捕被告為止；又被告於本院審
    理時辯稱：「我沒有打人，只是撥開被害人而己，沒有幾下
    ，被害人自己跌倒，但實際上我確實有偷竊」、「我真的沒
    有動手。」云云，與其於偵查中之供述及證人即被害人丁○○、戊○○之證詞即下列(五)1.、2.所示不符，且如據被告所
    言，僅係撥開證人即被害人丁○○而未施以傷害行為，衡諸
    一般社會生活經驗法則，不可能致使證人即被害人丁○○受
    有前額裂傷及鼻部、左手、雙膝挫擦傷之傷害，被告之辯詞
    ，顯與事實不合，不足採信；然仍不影響被告於夜間侵入住
    宅事實之認定。
  (三)另辯護意旨略以：
    1.據證人丁○○於97年12月5日偵訊中具結證述：我知道歹
      徒在我家行竊後，我就去二樓客廳，抓住歹徒，他為了要
      逃跑，就出手打我，其餘情形如我在警詢時所言。嗣後證
      人丁○○於98年2月11日審理中具結證述：我父親先發現
      被告在我家，當時我在一樓，我父親下樓說樓上好像有人
      ，我母親最後才上來，我們到二樓時，看到被告，一開始
      我問他來我家做什麼，他說他來這裡躲冷。我認為他是小
      偷，我有逮捕他的意思，他說要跟我單挑，我們就扭打起
      來，他一開始就打我的額頭、鼻子，我就撞到客廳的酒櫥
      ，我就昏去了，我的鼻樑還有裂開，但是現在已經痊癒了
      。前額裂傷是他打我的鼻子，我撞到酒櫃，鼻子部分是他
      打我的，左手跟雙膝的扯擦傷應該是我跌倒的。我們就扭
      打，應該有打他的臉。怕是還好，我看被告到我家，我要
      摸他身體，他就說要跟我單挑，後來我們抓住被告的雙腳
      ，壓制住被告，我母親報警，警方來後對被告上手銬等語
      。顯示證人丁○○並不會害怕被告甲○○，且雙方處以扭
      打狀態。最後被告係遭證人丁○○及戊○○二人壓制，而
      無法逃離現場。顯示被告甲○○雖有出手毆打證人丁○○
      ，但並未達到使人「難以抗拒」之程度，而是雙方肢體衝
      突，依大法官會議解釋第630 號解釋文可知，本件被告並
      不構成準強盜罪，僅構成加重竊盜罪。
    2.證人戊○○於97年12月5 日偵訊中具結證述：我在二樓睡
      覺，被驚醒後跟我兒子合力把歹從抓住，他為了要逃跑，
      就出手打我跟兒子，我也被他打到手受傷等語。嗣後證人
      戊○○於98年2 月11日審理中具結證述：我是第一個發現
      被告到我家行竊，當時我和被告都在二樓同一房間內，我
      下樓找丁○○及我太太，我們三人一起上二樓，我問他跑
      到我家做什麼，他說外面很冷，他要來躲冷，當時我們不
      知道錢已經被他拿走。我兒子上前抓住他胸口的衣服，但
      被告想要跑掉，被告說要單挑我兒子，兩個人就扭打起來
      ，被告並且要從二樓陽台的窗戶逃走，我和我兒子怕他摔
      死，就抓住他的腳。他有打我兒子的額頭，也打我的手及
      抓我下體。兩人拉扯後，我兒子被被告揍了一下後有跌倒
      ，我兒子額頭就流血。我兒子應該有打被告，被告與我兒
      子扭打很久以後，因為我們兩人抓不住他，我和我兒子壓
      制被告在窗戶旁邊，我太太就先打電話報警，之後再跑到
      外面喊抓賊，警方到了，我們幫忙拉他起來，由警方將被
      告銬上，在拉扯時，他打到我的右手，他沒有攻擊我的臉
      等語。顯示被告甲○○雖有出手打證人戊○○，造成其右
      手受傷，但並未達到使人「難以抗拒」之程度，而是雙方
      肢體衝突，依大法官會議解釋第630 號解釋文可知，本件
      被告並不構成準強盜罪，僅構成加重竊盜罪。
  (四)按刑法第329條之規定旨在以刑罰之手段 ，保障人民之身體
    自由、人身安全及財產權，免受他人非法之侵害，以實現憲
    法第8條 、第22條及第15條規定之意旨。立法者就竊盜或搶
    奪而當場施以強暴、脅迫者，僅列舉防護贓物、脫免逮捕或
    湮滅罪證三種經常導致強暴、脅迫行為之具體事由，係選擇
    對身體自由與人身安全較為危險之情形，視為與強盜行為相
    同，而予以重罰。至於僅將上開情形之竊盜罪與搶奪罪擬制
    為強盜罪，乃因其他財產犯罪，其取財行為與強暴、脅迫行
    為間鮮有時空之緊密連接關係，故上開規定尚未逾越立法者
    合理之自由形成範圍，難謂係就相同事物為不合理之差別對
    待。經該規定擬制為強盜罪之強暴、脅迫構成要件行為，乃
    指達於使人難以抗拒之程度者而言，司法院大法官會議著有
    第63 0號解釋可資參照。依上開司法院大法官會議解釋之意
    旨，可知刑法第329 條之準普通強盜罪、準加重強盜罪，其
    所稱之強暴、脅迫，必須達於使人難以抗拒之程度，始足當
    之。
  (五)經查：
    1.證人丁○○於偵查中具結證稱：「我知道歹徒在我家行竊
      後，我就去二樓客廳，抓住歹徒，他為了逃跑，就出手打
      我」等語（見偵查卷頁18）；其於本院審理時具結並經交
      互詰問證稱：「一開始我問他來我家做什麼，他說他來這
      裡躲冷。」、「（你聽到他這樣回答，你認為他是來躲冷
      ，還是小偷？）小偷，他有反抗。」、「（你有無想要逮
      捕他的意思？）有，他說要跟我單挑，我們就扭打起來了
      」、「（請詳細描述扭打過程？）他一開始就打我的額頭
      、鼻子，我就撞到客廳的酒櫥，我就昏去了，我的鼻樑還
      有裂開，但是現在已經痊癒了。」、「（你有無打被告？
      ）我們就是扭打，應該有打他的臉。」、「（被告說他沒
      有打你，只是將你撥開，是否這樣？）不是，不然我的鼻
      樑怎麼會裂開，被告要跑掉，我跟我父親將他捉住時，他
      在窗戶旁邊打我的鼻子。」、「（被告有說要跟你單挑，
      當時你看你和被告的身材，你會不會害怕？）怕是還好，
      我看被告到我家，我要摸他身體，他就說要跟我單挑。」
      等語（見院卷頁54-56）。
    2.證人戊○○於偵查中具結證稱：「我在二樓睡覺，被驚醒
      後跟我兒子合力把歹徒抓住。他為了要逃跑，就出手打我
      跟我兒子，我也被他打到手受傷。」等語（見偵查卷頁18
      ）；其於本院審理時具結並經交互詰問證稱：「（你當時
      會不會覺得他小偷？）早上四點跑到我家，不是小偷是什
      麼。」、「（你的反應？）我兒子上前抓住他胸口的衣服
      ，但被告想要跑掉，被告甲○○就說要單挑我兒子，兩個
      人就扭打起來，被告並且要從二樓陽台的窗戶逃走，我和
      我兒子怕他摔死，就抓住他的腳。」、「（被告甲○○有
      無打你的兒子？）他有打我兒子的額頭，也打我的手及我
      的下體。」、「（你兒子有無跌倒？）兩人拉扯後，我兒
      子被被告甲○○揍了一下後有跌倒，我兒子額頭就流血」
      、「（你兒子有無打被告？）兩人在拉扯，應該有打。」
      等語（見院卷頁51）。
    3.被告於偵查中供稱：「我到二樓打算行竊時，遭屋內的人
      發現，所以我本來要從樓梯逃跑，發現有另外一名男子從
      一樓樓梯上來，我就跑到房間裡去，打算從陽台逃跑，但
      是他們陽台有裝鐵窗，所以跑不出去，後來那兩名男子就
      要抓我，我不讓他們抓，我就用拳頭打比較年輕男子的臉
      部好幾下，還有用拳頭打年紀比較大的男子。後來我們三
      人就在那邊扭打，然後警方來就將我抓起來。」等語（見
      偵查卷頁9 ）；被告於本院審理時供稱：「我沒有打人，
      只是撥開被害人而己，沒有幾下，被害人自己跌倒，但實
      際上我確實有偷竊」、「我真的沒有動手。」、「他們捉
      到我，他兒子說要讓我死，我會怕」等語（見院卷頁20、
      56 ）。
    4.茲就證人戊○○、丁○○及被告甲○○所為之上開證述與
      供述相互勾稽，可知被告為脫免逮捕，已當場施以強暴手
      段，並與證人即被害人丁○○、戊○○互相扭打，惟被告
      此項強暴行為之目的僅係為了免於被證人即被害人丁○○
      、戊○○抓住，欲伺機逃離現場，足見被告上開行為僅係
      出於脫免逮捕意思之行為，非積極地意在壓制證人即被害
      人丁○○、戊○○二人之自由意思；又證人丁○○、戊○○與被告互為扭打拉扯，並將被告壓制在窗戶旁邊迄至警
      方到場逮捕被告為止，顯然被告之強暴行為並未使證人即
      被害人丁○○、戊○○達於難以抗拒之程度，是公訴意旨
      認被告之上開犯行已使證人即被害人戊○○、丁○○達於
      難以抗拒之程度，顯有誤會。揆諸上開大法官會議解釋之
      意旨及說明，可知被告之上開犯行，與刑法第329 條、第
      330 條之準加重強盜罪之構成要件不符，公訴意旨認此部
      分構成準加重強盜罪，容有誤會，惟其基本社會事實相同
      ，應變更起訴法條為刑法第321條第1項第1 款之加重竊盜
      罪及第277條第1項傷害罪，惟被害人戊○○及丁○○於審
      理時，均當庭表示並未對被告提出傷害罪之告訴，也不予
      追究。是以被告原本所犯之傷害罪，係屬告訴乃論之罪，
      既未經告訴，原應為不受理判決之諭知，惟檢察官係以被
      告所犯為準加重強盜一罪起訴前來，請求法院為一個有罪
      之判決，而被告所犯之加重竊盜罪既已為罪刑之宣告，如
      主文所示，則傷害部分僅於理由欄中說明其不受理之理由
      ，不另於主文為不受理之諭知
  (六)綜上所述，本案被告加重竊盜之犯行事證明確，足堪認定，
    應予依法論科。
  (七)論罪科刑：
    1.核被告所為係犯竊盜而有刑法第321條第1項第1 款於夜間
      侵入住宅之情形，應成立加重竊盜罪。
    2.被告有如犯罪事實欄一所示之前科，其於有期徒刑執行完
      畢後5 年內再犯本件有期徒刑以上之罪，為累犯，依刑法
      第47條第1項應加重其刑。
    3.爰審酌被告有多項前科及竊盜犯行，素行非佳，有臺灣高
      等法院被告前案紀錄表一份在卷可參，其未經許可進入他
      人住處竊取他人財產，足見其所有權概念薄弱，惟其能坦
      承犯行，犯罪後之態度尚稱良好等一切情狀，爰量處如主
      文所示之刑，以示警懲。
據上論斷，應依刑事訴訟法第299條第1項前段、第300條 ，刑法
第321條第1項第1款、第47條第1項，判決如主文。
本案經檢察官乙○○到庭執行職務。
中    華    民    國    98    年    2     月    25    日
                  刑事第二庭    審判長法  官  蘇義洲
                                      法  官  朱中和
                                      法  官  童來好
以上正本證明與原本無異。
如不服本判決，應於收受本判決後10日內，向本院提出上訴書狀
，並應敘述具體理由。其未敘述上訴理由者，應於上訴期間屆滿
後20日內向本院補提理由書狀（均須按他造當事人之人數附繕本
）「切勿逕送上級法院」。
                                      書記官  張宜柔
中    華    民    國    98    年    2     月    25    日
附錄本案論罪科刑法條全文：
 中華民國刑法第321條第1項第1款
犯竊盜罪而有左列情形之一者，處六月以上五年以下有期徒刑：
 一、於夜間侵入住宅或有人居住之建築物、船艦，或隱匿其內
     而犯之者。


司法院資訊處製作；財團法人民間司法改革基金會備份。
